【裁判字號】    97,易,1072
【裁判日期】    980324
【裁判案由】    竊盜
【裁判全文】
臺灣苗栗地方法院刑事判決              97年度易字第1072號
公  訴  人  臺灣苗栗地方法院檢察署檢察官
被      告  甲○○
上列被告因竊盜案件，經檢察官提起公訴（97年度偵字第5534號
），本院判決如下：
    主  文
甲○○犯攜帶兇器竊盜未遂罪，累犯，處有期徒刑伍月，如易科
罰金以新台幣壹仟元折算壹日，扣案之手套壹雙、手電筒壹支及
扳手壹支（證物編號1 ）均沒收。
    事  實
一、甲○○前因竊盜案件，經本院判處有期徒刑8 月，減為有期
    徒刑4 月確定，於民國96年10月30日易科罰金執行完畢。詎
    其仍不思悔改，因見普鉅環境工程有限公司（下稱普鉅公司
    ）所有，車牌號碼9F-411號灑水車停放在其苗栗縣南庄鄉○
    ○路5 巷25號住處後方停車場，竟意圖為自己不法之所有，
    冀以夜色掩護竊取該車上之抽水馬達，乃於97年11月10日晚
    間10時40分許，手戴棉質手套、並持手電筒1 支及客觀上可
    供兇器使用之扳手4 支前往上開停車場，著手拆卸該車上之
    抽水馬達，甫拆下4 顆螺絲之際，即為巡邏之苗栗縣警察局
    頭份分局南庄分駐所巡佐朱江清查獲而未遂，並當場在甲○
    ○身上扣得其所有供犯罪所用之手套1 雙、手電筒1 支、扳
    手1 支（編號1） 及另放置於地上之扳手3 支（編號2-4）
    等物，始悉上情。
二、案經苗栗縣警察局頭份分局報請臺灣苗栗地方法院檢察署檢
    察官偵查起訴。
    理  由
壹、證據能力部分：
一、按被告以外之人於偵查中向檢察官所為之陳述，除顯有不可
    信之情況者外，得為證據，刑事訴訟法第159 之1 第2 項著
    有明文。此係因上開偵查中向檢察官所為之陳述雖仍為審判
    外之陳述，但立法者衡量刑事訴訟法規定檢察官代表國家偵
    查犯罪、實施公訴，依法有訊問被告、證人、鑑定人之權，
    且實務運作時，偵查中檢察官向被告以外之人所取得之陳述
    ，原則上均能遵守法律規定，不致違法取供，其可信性極高
    ，為兼顧理論與實務為由，而對「被告以外之人於偵查中向
    檢察官所為之陳述」，例外規定除有顯不可信之情況者外，
    得為證據。查本件證人朱江清於檢察官偵訊時所為之證述，
    業經具結擔保其供述之真實性，而被告或辯護人並未具體提
    出上開證人在偵查中所述有何其他顯不可信之情況以供審酌
    、調查，是就上開證人於偵查中證述之任意性或真實性而言
    ，均不具顯不可信之情況，該等證述自有證據能力。
二、次按現行刑事訴訟法為保障被告之反對詰問權，排除具有虛
    偽危險性之傳聞證據，以求實體真實之發見，於該法第159
    條第1 項明定被告以外之人於審判外之言詞或書面陳述，除
    法律有規定者外，不得作為證據。而刑事訴訟法第159 條之
    1 至159 條之4 有傳聞法則之例外規定，且被告以外之人於
    審判外之陳述，雖不符前4 條之規定，而經當事人於審判程
    序同意作為證據，法院審酌該言詞陳述或書面陳述作成時之
    情況，認為適當者，亦得為證據；當事人、代理人或辯護人
    於法院調查證據時，知有第159 條第1 項不得為證據之情形
    ，而未於言詞辯論終結前聲明異議者，視為有前項之同意，
    刑事訴訟法第159 條之5 定有明文。本案以下所引用之被告
    以外之人於審判外之陳述（含書面陳述），業經本院於準備
    程序及審理時予以提示並告以要旨，且各經檢察官、被告表
    示意見，迄於言詞辯論終結前，均未主張有刑事訴訟法第
    159 條第1 項不得為證據之情形，是應視為同意作為證據，
    且經本院審酌後，無取得證據違法、欠缺供述之任意性或證
    據證明力顯然偏低等不適當之情形，認均有證據能力，合先
    敘明。
貳、實體部分
一、訊據被告甲○○固不否認於上開時、地手戴棉質手套、並持
    手電筒1 支及扳手1 支遭警查獲之事實，惟矢口否認有何攜
    帶兇器竊盜未遂之犯行，辯稱：當天晚上10點多，伊到住家
    後方停車場是要鎖卡車車門，並把車上之手套、手電筒、扳
    手等物拿回家，伊鎖好車門後，站在車牌號碼9F-411號灑水
    車旁想要小便，還沒小便警車就停在旁邊抓住伊，伊沒有要
    拆灑水車上之抽水馬達云云。經查：
  (一)上開犯罪事實，業據證人即目擊之員警朱江清於偵查中具結
    證稱：「當時我在巡邏中，發現那台水車旁有人影，被告看
    到我們的車燈，就趕快站到車門的輪胎旁邊，我覺得可疑，
    下車盤問他，發現他兩手都戴著棉質手套，並帶著手電筒及
    1 支扳手，我問他你帶這個作何用途，他說沒有做什麼就想
    走，我叫他等一下不要動，他就想跑，一直說沒做什麼想離
    開現場，我們一個同仁就看到水車正後面有被拆卸的4 個螺
    絲及3 支扳手放在地上，被告說不是他做的，他只是要小便
    。我第一時間發現被告人影時是在馬達那裡，就是後來發現
    被拆的螺絲旁，被我發現的時候，他往前走到車門旁的輪胎
    那裡站著，他是看到我們車燈就閃到那邊，另被發現的3 支
    扳手及螺絲就在馬達正下方，我們有核對被告手上拿的扳手
    ，剛好可以拆卸螺絲，地上3 支也是同型的扳手，但不能拆
    ，我去盤問被告時，他神情緊張，一直想離開現場，一直說
    他沒做什麼。」等語明確（見偵卷第57-58 頁），並有贓物
    認領保管單1 紙、車牌號碼9F-411號車籍資料查詢1 份、查
    獲現場照片10張在卷（見偵卷第20、36-31 頁）及手套1 雙
    、手電筒1 支、扳手4 支等物扣案可證。又普鉅公司雖將上
    開灑水車停放於案發停車場約半年以上，且車上之車水馬達
    已經損壞，然在本件案發前，該公司均未曾派員修理抽水馬
    達，該抽水馬達上之螺絲亦未曾被拆卸過等情，亦據證人即
    普鉅公司之負責人乙○○於本院證述綦詳（見本院卷第28-
    34頁）。此外，被告復於本院供稱：「我去車上拿東西時，
    停車場只有我一個人，那裡是鄉下地方，停車的都是附近的
    居民，沒有外人，當時很晚了，在停車場附近沒有看到人。
    」等語在卷（見本院卷第39-40 頁）。則上開抽水馬達之螺
    絲既非因普鉅公司派員修繕而拆卸，案發之停車場亦鮮少外
    人出沒，而案發當時又僅有被告1 人手戴棉質手套、持手電
    筒及合於拆卸馬達螺絲之扳手1 支站在抽水馬達旁，其遭警
    發現並加以盤查時，更面露緊張神色而急於逃離現場，故自
    被告甫遭查獲之位置、攜帶之工具、現場情形、及查獲後之
    神態等節綜合觀之，足認被告當時確係持手電筒及扳手1 支
    正在拆卸抽水馬達無訛。
  (二)被告雖以前詞置辯，並於警詢及偵查中均辯稱係伊配偶叫伊
    到停車場鎖車云云。惟查：被告之配偶卓金蘭於案發當晚，
    並未叫被告到停車場鎖車乙節，業據證人卓金蘭於警詢時證
    述明確（見偵卷第51-53 頁），足見被告所辯已有不實。而
    被告住家距案發之停車場僅約2 至3 公尺遠，其家中廁所並
    未故障，1 到3 樓均有廁所可使用，回家小便沒有困難等情
    ，亦為被告所自陳（見本院卷第36、38頁），並有照片2 張
    附卷可佐（見本院卷第14頁），且被告遭查獲時，確係雙手
    均戴棉質手套，並分持手電筒、扳手各1 支，已如上述。是
    被告住家與停車場之距離甚近，如需小便，返家使用廁所並
    無困難，實無刻意停留在上開灑水車旁小便之必要，況被告
    既陳稱要將其車內之手套、手電筒、扳手等物攜回家中，然
    其在手持上開物品之情況下，竟不思先返家將物品放置妥當
    ，反係在其想要小便之時，竟又在停車場戴上手套，此舉顯
    與常情有違，益徵其所辯乃犯後卸責之詞，實難採信。
  (三)綜上所述，被告攜帶上開工具著手於竊盜之犯行，堪予認定
    ，應依法論科。
二、按刑法第321 條第1 項第3 款之攜帶兇器竊盜罪，係以行為
    人攜帶兇器竊盜為其加重條件，此所謂兇器，其種類並無限
    制，凡客觀上足對人之生命、身體、安全構成威脅，具有危
    險性之兇器均屬之，且祇須行竊時攜帶此種具有危險性之兇
    器為已足，並不以攜帶之初有行兇之意圖為必要 (最高法院
    79年臺上字第5253號判例意旨參照)。 查扣案之扳手4 支均
    為鐵製品，質地甚為堅硬，如以之攻擊人體，在客觀上足以
    對人之身體、生命、安全構成威脅，核屬兇器，要無疑義。
    是核被告所為，係犯刑法第321 條第2 項、第1 項第3 款之
    攜帶兇器竊盜未遂罪。又被告曾因竊盜案件，經本院判處有
    期徒刑8 月，減為有期徒刑4 月確定，於96年10月30日易科
    罰金執行完畢，有臺灣高等法院被告前案紀錄表在卷可佐，
    其於徒刑執行完畢後5 年以內故意再犯本件有期徒刑以上之
    罪，為累犯，應依刑法第47條第1 項之規定，加重其刑。被
    告僅著手於竊盜行為之實施，而尚未竊得財物，為未遂犯，
    應依刑法第25條第2 項之規定，減輕其刑，並依法先加後減
    之。爰審酌被告不思以正當途徑獲取財物，竟著手竊取他人
    之物，已侵害他人之財產權，足見其法治觀念薄弱，且犯後
    更矢口否認犯行，未見悔意，惟念其尚未竊得財物即遭查獲
    ，被害人亦於本院審理時表示願給被告自新之機會（見本院
    卷第34頁），及被告犯罪之動機、手段、及其生活狀況、智
    識程度等一切情狀，量處如主文所示之刑，並諭知易科罰金
    之折算標準。
三、扣案之手套1 雙、手電筒1 支及扳手1 支（證物編號1 ），
    為被告所有，業據其供承在卷（見本院卷第37頁），且係供
    其犯本件竊盜犯行所用，爰依刑法第38條第1 項第2 款之規
    定，宣告沒收。至扣案之其他扳手3 支（證物編號2 至4 ）
    ，雖經本院認定係被告攜帶至現場，但無積極證據足資證明
    為被告所有之物，自不得宣告沒收，附此敘明。
據上論斷，應依刑事訴訟法第299 條第1 項前段，刑法第321 條
第2 項、第1 項第3 款、第25條第2 項、第47條第1 項、第41條
第1 項前段、第38條第1 項第2 款，判決如主文。
本案經檢察官唐先恆到庭執行職務。
中    華    民    國    98    年    3     月    24    日
                  刑事第三庭  審判長法  官  柳章峰
                                    法  官  呂曾達
                                    法  官  顏苾涵
以上正本證明與原本無異。
如不服本判決應於收受判決後10日內向本院提出上訴書狀，並應
應敘述具體理由。其未敘述上訴理由者，應於上訴期間屆滿後20
日內向本院補提理由書 (均須按他造當事人之人數附繕本)「 切
勿逕送上級法院」。告訴人或被害人如對本判決不服者，應具備
理由請求檢察官上訴，其上訴期間之計算係以檢察官收受判決正
本之日期為準。
                                    書記官  盧俊良
中    華    民    國    98    年    3     月    24    日
附錄所犯法條全文：
中華民國刑法第321條
（加重竊盜罪）
犯竊盜罪而有左列情形之一者，處 6 月以上、 5 年以下有期徒
刑：
一、於夜間侵入住宅或有人居住之建築物、船艦或隱匿其內而犯
    之者。
二、毀越門扇、牆垣或其他安全設備而犯之者。
三、攜帶兇器而犯之者。
四、結夥三人以上而犯之者。
五、乘火災、水災或其他災害之際而犯之者。
六、在車站或埠頭而犯之者。
前項之未遂犯罰之。


司法院資訊處製作；財團法人民間司法改革基金會備份。
